【裁判字號】    88,訴,687
【裁判日期】    890215
【裁判案由】    公共危險
【裁判全文】
臺灣士林地方法院刑事判決                          八十八年度訴字第六八七號
    公  訴  人  臺灣士林地方法院檢察署檢察官
    被      告  甲○○
右列被告因公共危險案件，經檢察官提起公訴（八十八年度偵字第四四一五號），本
院判決如左：
    主  文
甲○○無罪。
    理  由
一、公訴意旨略以：被告甲○○於民國八十八年四月二十二日凌晨一時五十分許，酒
    後駕駛車號ＨＧ－六二二八號自小客車搭載李玟娟及李洛欣，途經台北縣淡水鎮
    ○○○路與學府路口，因超速並蛇行駕駛，又頻按喇叭，為警發現尾隨，開啟警
    示燈示意停車。詎甲○○非但不停車受檢反而加速駛離，以時速約一百公里至一
    百四十公里之速度，不顧道路行人、車輛往來之安全，沿淡水鬧區○○路、水源
    街、中山北路、北新路往外環道一路飛馳，且於行經水源街、中山北路交叉口及
    中山北路、北新路交叉口，二次闖越紅燈，致生往來人車之危險。經警於同日二
    時十五分許在中正東路一五八號之一好望角ＫＴＶ停車場攔截查獲，因認被告涉
    有刑法第一百八十五條第一項之妨害公眾往來安全罪嫌。
二、按犯罪事實應依證據認定之，無證據不得推定其犯罪事實，刑事訴訟法第一百五
    十四條定有明文。又認定不利於被告之事實，須依積極證據，苟積極證據不足為
    不利於被告事實之認定時，即應為有利於被告之認定，更不必有何有利之證據，
    最高法院三十年上字第八一六號判例參照。
三、本件公訴人認被告甲○○涉有刑法第一百八十五條第一項之妨害公眾往來安全罪
    嫌，無非以：(一)被告甲○○之自白；(二)證人李玟娟、李洛欣、淡水警備隊巡佐宋
    昌年之證言；(三)台北縣警察局舉發違反道路交通管理事件通知單影本、被告酒精
    測試單、涉案車輛照片三張、處理員警吳政芳之職務報告書等為其論據。訊據被
    告甲○○固不否認於右揭時、地，酒後駕車，及之後駕車高速行駛等情，惟另辯
    稱：伊當天在淡水中正東路、登輝大道交岔口附近之「好望角ＫＴＶ」喝酒至凌
    晨一時許，之後開車載李玟娟、李洛欣回家，行經中正東路、學府路口時，車速
    僅四、五十公里，之後欲右轉英專路，因前有機車，便按了五至八下喇叭，警車
    即尾隨在後，是從英專路轉出巷子才加速，開到七、八十公里，在登輝大道時才
    開到一百二、三十公里，回到「好望角ＫＴＶ」停好車才被警察查獲，當初是因
    喝酒怕被開單才轉到巷子躲警察等語。
四、經查：
  (一)刑法第一百八十五條第一項後段之以他法致生公眾往來危險罪，為一補充之規定
    ，必須其方法有達類似損壞、壅塞之程度，因而致生具體往來之危險，始足當之
    。理論上，道路交通安全規則所規範者，即在維護公眾往來之安全，茍有違反道
    路交通安全規則之行為，必有導致不特定公眾往來之危險之虞，始有科以行政罰
    之必要，而事實上，多數之交通事故導致生命、身體、財產之實害者，亦係違反
    交通安全規則所導致（如超速、無照駕駛、闖紅燈、違規停車、不依交通號誌、
    駕駛未定期檢驗之車輛等）。然則，並非上揭所有可能導致事故之交通違規行為
    ，均得認定為刑法第一百八十五條第一項後段之以「他法」致生公眾往來危險，
    是二者乃有一定之界線：
    1.如前所述，就法條之解釋言，刑法第一百八十五條第一項所稱之「他法」，程
      度上須與「損壞」、「壅塞」相類，達到足以遮斷或妨害道路往來之多數車輛
      ，並持續達一定之時間，使人車不能或難以往來通行，如必欲通行，將使生之
      結果將足生交通往來危險之虞。
    2.其所引致之危險，須為「具體危險」（最高法院七十九年台上字第二二一○號
      判例參照）。所謂「具體危險」，係將危險狀態作為構成要件要素而規定刑法
      條款中，法官必須就具體之案情，逐一審酌判斷，而認定構成要件所保護之法
      益果真存有具體危險時，始能成立犯罪之危險犯。是刑法第一百八十五條第一
      項損壞或擁塞陸路致生往來之危險罪，固不以全部損壞、壅塞發生實害為必要
      ，仍須審酌被告之具體行為所導致之危險狀態，如繼續昇高，將形成實害為認
      定之依據，而非只判斷有可能達到損壞、壅塞或違反交通安全規範之情況即認
      被告所為有具體之危險。
    3.行為人主觀上須具有損壞、壅塞陸路、水路、橋樑或其他公眾往來之設備或以
      他法使供公眾交通之設備喪失其效用之故意，並認識其行為所生之結果將足生
      交通往來危險之虞，始足當之（卷附最高法院七十七年度臺上字第二六○七號
      判決意旨參照）。
  (二)本件公訴人起訴被告涉犯刑法第一百八十五條第一項後段之以他法致生公眾往來
    危險罪嫌之事實，包括：1.酒後駕車，超速並蛇行駕駛；2.不停車受檢而加速駛
    離，以時速約一百公里至一百四十公里之速度一路飛馳，且二度闖越紅燈等行為
    。惟查：
    1.刑法於八十八年四月二十一日增訂第一百八十五條之三，規定：「服用毒品、
      麻醉藥品、酒類或其他相類之物，不能安全駕駛動力交通工具而駕駛者，處一
      年以下有期徒刑、拘役或三萬元以下罰金」，而依中央法規標準法第十三條之
      規定，該刑罰規定應自公布之日起算第三日即八十八年四月二十三日生效，而
      被告行為時間係在八十八年四月二十二日凌晨一時五十分許，是依刑法第一條
      之規定，自不得以被告行為後始生效之刑法第一百八十五條之三加以規範。而
      其立法理由謂：「為維護交通安全，增設服用酒類或其他相類之物過量致意識
      模糊駕駛交通工具工具之處罰規定，以防止交通事故之發生」，準此，刑法第
      一百八十五條之三增訂前，單純之酒醉駕車行為，刑法並不認定其構成妨害公
      眾之具體危險，乃有另行立法加以規範之必要，是自難單以被告酒後駕車之行
      為認定已致生公眾往來之危險。
    2.至起訴書所另載被告為警示意停車前之「超速並蛇行駕駛」行為，被告辯稱：
      當時速度僅約四、五十公里，有超車但非蛇行（本院八十九年二月一日審理筆
      錄），而其於檢察官訊問時亦供稱：我不知警車為何追，我沒有高速，是警車
      追我，我才愈開愈快，當時車速約五、六十公里（偵查卷第二八頁背面）等語
      ，而被告、證人李玟娟、李洛欣於警訊中亦均未提及警方要求臨檢前被告有何
      駕車蛇行或超速之情（偵查卷第六至十二頁）。證人即當時執行勤務之警員宋
      昌年雖於檢察官訊問時證稱被告有駕車「蛇行」車速至少七、八十公里之情，
      然被告僅駕駛單一之車輛，並非多數車輛所集結之車隊，縱或有超車而變換車
      道之行為，被執法人員認定為「蛇行」，如能保持適當之距離，在被告未為其
      他危險動作（如超車後再故意於他車之前急煞）之情形下，尚難認已達足以妨
      害一般車輛，致生具體危險之程度。又被告行為時係凌晨一時五十分許，依被
      告所供，其時人、車並非很多（偵查卷第二九頁），衡諸吾人日常生活經驗，
      尚可採信，則以此狀況，或有超速行為，亦難認已致生公眾往來之具體危險。
    3.至公訴人所稱，被告於警方要求受檢後，駕車逃逸，車速達一百公里至一百四
      十公里之速度一路飛馳，且二度闖越紅燈部分，依被告所述，係轉至登輝大道
      後，車速才達一百二、三十公里，有二次紅燈右轉之情，而同前所述，被告僅
      為單一車輛，於深夜凌晨時分，行駛於吾人所習知寬敞、筆直之登輝大道，佐
      以行進間二次闖紅燈行為，此等「超速」、「闖紅燈」之交通違規行為，在無
      其他危險行為配合之情形下，尚難認已跨行政裁罰之界限，而達到與「損壞」
      、「壅塞」路面行為相當之程度，並已產生多數之公眾往來之具體危險。
    4.況且，被告上揭行為，無非在躲避警車之追逐，已難認其有致生公眾往來危險
      之直接故意；參以被告僅係酒後駕車，並非重大之犯罪行為，縱有逃逸之圖，
      衡情亦在其判斷技術能力所及、路況許可之安全狀況下行之，當不致有發生車
      禍亦不違其本意之不確定故意，自難以刑法第一百八十五條第一項後段公共危
      險罪相繩（卷附臺灣高等法院臺中分院七十一年法律座談會結論參照）。
  (三)綜上各節以觀，公訴人所指被告上揭行為，客觀上尚難認係屬刑法第一百八十五
    條第一項後段之以他法致生公眾往來危險行為，且被告主觀上亦難認有何致生公
    眾往來危險之故意，此外，復查無其他證據足資認定被告犯罪，依法自應為無罪
    之諭知。
據上論斷，應依刑事訴訟法第三百零一條第一項判決如主文。
本案經檢察官徐文豪到庭執行職務。
中    華    民    國      八十九      年      二      月      十五      日
                                        臺灣士林地方法院刑事第三庭
                                                法  官  王  本  源
右正本證明與原本無異。
如不服本判決，應於判決送達後十日內，向本院提出上訴狀。
                                                書記官  蔡  杰  玲
中    華    民    國      八十九      年      二      月     十八     日


司法院資訊處製作；財團法人民間司法改革基金會備份。
